【裁判字號】    90,交訴,70
【裁判日期】    901004
【裁判案由】    公共危險等
【裁判全文】
臺灣臺北地方法院刑事判決                            九十年度交訴字第七０號
    公  訴  人  臺灣臺北地方法院檢察署檢察官
    被      告  丁○○
    選任辯護人  楊宗儒
右列被告因公共危險等案件，經檢察官聲請以簡易判決處刑（九十年度偵字第四一一
八號），經本院台北簡易庭受理後（受理案號為九十年度北交簡字第七八七號），認
不宜以簡易判決處刑，移送前來，本院適用通常程序，判決如左：
    主      文
丁○○因過失傷害人，處拘役伍拾玖日，如易科罰金以佰元折算壹日；又駕駛動力
交通工具肇事，致人受傷而逃逸，處有期徒刑捌月。
    事      實
一、丁○○於民國八十九年十二月二十五日凌晨二時許，騎乘車號ＤＪＧ－三一八號
    輕型機車沿台北市○○○路平面道路由北往南方向行駛，於行經台北市中山區○○○路、南京東路二段之交岔路口附近時，先超越在其前方由丙○○所騎乘後載
    甲○○之車號ＶＧＬ－七九七號輕型機車（檢察官於聲請簡易判決處刑書誤載為
    ＶＪＬ－七九七號，應予更正），而在該路口東南角之機車待轉區待轉暫停欲左
    轉南京東路二段由西往東方向行駛，嗣丁○○欲起步往前行駛，其本應注意汽機
    車行駛時，駕駛人應隨時注意車前狀況，並隨時採取必要之安全措施，而依當時
    情形又非不能注意，竟疏未注意在其所騎乘機車之左方有由丙○○所騎乘前開機
    車沿建國北路由北往南方向前來，即貿然起步前行，而使其所騎乘機車因而撞及
    丙○○所騎乘之機車右側車身，致丁○○、丙○○及甲○○均人車倒地，丙○○
    並因此受有右手肘及右膝挫傷之傷害，甲○○則受有膝蓋、腳底擦傷之傷害（甲○○未就其所受傷害部分提出告訴）。丁○○駕駛上開動力交通工具肇事，致丙○○、甲○○受傷後，乃將其所騎乘機車扶起後逕自逃逸，嗣因甲○○記下丁○○所騎乘機車之車號報警處理，經警查知該部車號機車為丁○○之阿姨盧金美所
    有，並查知該部機車於前述時間為丁○○所騎乘，乃將丁○○傳喚到案偵訊，經
    丙○○指認，而知上情。
二、案經台北市政府警察局中山分局報請台灣台北地方法院檢察署檢察官及由丙○○
    訴由台灣台北地方法院檢察署檢察官聲請以簡易判決處刑。
    理      由
一、訊據被告固不否認其有於八十九年十二月二十四日晚間至同月二十五日凌晨約二
    時左右之時間騎乘前開機車在道路上行駛，惟矢口否認有任何前述過失傷害及駕
    駛交通工具肇事，致人受傷而逃逸之犯行，辯稱：十二月二十四日晚上是平安夜
    ，我騎機車載我女朋友乙○○去中正紀念堂、木柵貓空一帶出遊，到二十五日凌
    晨二點多，我跟乙○○在復興南路之無名子清粥小菜店吃完稀飯後就直接回家睡
    覺，並沒有經過案發之地點，也就是說我有不在場證明云云，至被告之選任辯護
    人其辯護意旨則略以：本件被告之不在場證明已經被告之女友乙○○及被告之母
    己○○到庭證述明確，由其二人之證述可以證明被告於檢察官聲請簡易判決處刑
    書所記載之被告犯罪時間，被告並不在犯罪現場，且檢察官用以證明被告犯罪之
    最有利證據為被害人丙○○及證人甲○○之指訴，其二人之指證不僅屬於前後矛
    盾，且多所渲染，自不能採為認定事實之依據等語，惟查：
  (一)被告有於前述時地騎乘前述車號機車因有前述過失，而使其所騎乘之機車撞及告
    訴人丙○○所騎乘之前開車號機車，而使告訴人丙○○受有前開傷害，及其於肇
    事後逕自逃逸等事實，不惟已據告訴人丙○○於警訊、檢察官偵查及於本院調查
    中指述甚詳（偵查卷第四頁偵訊筆錄、第十七頁至第十八頁訊問筆錄及本院九十
    年八月八日訊問筆錄參照），且證人即於發生前開交通事故當時坐於告訴人丙○○所騎乘機車後座之甲○○不僅先於檢察官偵查中明確指認本件被告即是騎乘前
    述車號機車撞及告訴人丙○○之機車及肇事逃逸之人（偵查卷第十七頁反面訊問
    筆錄參照），嗣甲○○於本院九十年八月二十九日調查時再度到庭，接受檢察官
    及被告所選任辯護人之交互詰問，在該次交互詰問之過程中，甲○○於接受檢察
    官之主詰問時再一次明確證稱：被告之車子發生車禍後也有跌倒，我當時也有
    跌倒，之後我馬上跳起來，去看對方之車牌號碼為ＤＪＧ－三一八；當時案發
    路口之光線很好；因為路燈很亮，所以我看得很清楚對方的臉；案發當天我
    有跟與我們發生車禍之騎士面對面，因為我有去看他，所以我很確定在檢察官開
    偵查庭，站在庭外之本件被告就是撞我們的人等語，嗣辯護人對證人甲○○進行
    反詰問，於反詰問之過程中，辯護人雖欲削弱甲○○上開對被告不利證言之可信
    度，而以一連串之問題諸如妳有無注意對方有無戴安全帽、對方身高如何、對方
    車子顏色如何及妳為何沒有在警察局制作筆錄等問題進行反詰問，惟證人甲○○
    在面對辯護人之反詰問仍明確證稱其只認得被告的臉、有跟被告面對面、沒有注
    意對方機車顏色，只注意車牌號碼（當日訊問筆錄參照），因此證人甲○○既經
    檢察官及辯護人就其是否得以明確辨認本件被告即為肇事者之訴訟上重要待證事
    實進行交互詰問，於踐行過交互詰問之程序後，辯護人並無法削弱或減低證人甲○○上開證言之可信度，反而透過檢察官及辯護人對於證人甲○○所進行之交互
    詰問，更可以於本件訴訟上確認－因為證人甲○○於發生車禍後，有與被告面對
    面，且有記下被告所騎乘機車之車號，而且前述時地之路燈很亮，沒有晦暗之情
    形，故其可以確定與其發生車禍後肇事逃逸者為本件之被告無誤，其證述亦無選
    任辯護人所指摘有前後矛盾之情形，從而由證人甲○○之證述與告訴人丙○○之
    證述相結合，已足使本院確信被告即為本件與告訴人丙○○發生前述道路交通事
    故，嗣並逃逸之人。
  (二)次查被告及其選任辯護人雖舉傳被告之女友乙○○及被告之母己○○於本院九十
    年八月二十九日調查時到庭證稱被告於前述案發時並不在現場，而乙○○及己○○二人於本院前開期日調查時經本院隔離訊問結果，其二人對於被告自八十九年
    十二月二十四日晚間至同月二十五日凌晨約二時許之行蹤交待固均一致（當日訊
    問筆錄參照），惟如前所述，本件依告訴人丙○○之指訴及在案發現場曾與被告
    面對面之證人甲○○之證述，已得認定本件被告即係與告訴人丙○○發生前開交
    通事故嗣並逃逸之人，而被告所舉傳之不在場證人乙○○、己○○於本院前開期
    日調查時固均能證稱被告自八十九年十二月二十四日晚間至同月二十五日凌晨約
    二時許之行蹤，惟其後乙○○與己○○即各自進入房間睡覺，其二人均未與被告
    同一房間睡覺，其二人進房間睡覺以後就看不見被告，而不知被告有無外出（本
    院前開期日訊問筆錄參照），因此乙○○及己○○二人所為上開證述，並不能證
    明被告於前開交通事故發生當時，並不在案發現場，而一定在家裡未外出，易言
    之，乙○○與己○○二人之證言於本件並無法發生被告有「不在場證明」之效果
    ，自難為對被告有利之認定。
  (三)再查汽機車行駛時，駕駛人應隨時注意車前狀況，並隨時採取必要之安全措施，
    道路交通安全規則第九十四條第三項定有明文，被告騎乘機汽車在上開肇事地點
    行駛，本即應隨時注意其車前狀況，並隨時採取必要之安全措施，而依當時情形
    又非不能注意，竟疏未注意在其所騎乘機車之左方有由告訴人丙○○所騎乘前開
    機車沿建國北路由北往南方向前來，即貿然起步前行，而使其所騎乘機車因而撞
    及丙○○所騎乘之機車右側車身，致告訴人丙○○受有前開傷害，其就本件事故
    之發生負有過失甚為明確，而告訴人丙○○亦因本件事故受有前開傷害，有記載
    其受有前開傷害之新光吳火獅紀念醫院所出具之診斷證明書一份在卷可稽（偵查
    卷第六頁參照），告訴人丙○○所受傷害與被告之過失行為間有相當因果關係，
    被告及其選任辯護人雖以前揭情詞置辯，惟如何不可採，本院已逐一為指駁，本
    件事證明確，被告之犯行堪以認定。
二、按被告丁○○因其有前述駕駛上之過失，而使告訴人丙○○受傷之行為，核係犯
    刑法第二百八十四條第一項前段之過失傷害罪；另被告丁○○駕駛上開車號動力
    交通工具機車肇事致告訴人丙○○受傷後而逃逸之行為，核係犯刑法第一百八十
    五條之四之駕駛動力交通工具肇事，致人死傷而逃逸罪。被告所犯上開二罪，一
    為過失犯，一為故意犯，構成要件互異，應予分論併罰。爰酌被告其智識程度、
    犯罪對被害人丙○○所生損害、駕車肇事後逃逸之行徑及犯後態度等一切情狀，
    各量處如主文所示之刑，並就被告所犯過失傷害罪部分，諭知易科罰金之折算標
    準。
據上論斷，應依刑事訴訟法第四百五十二條、第二百九十九條第一項前段，刑法二百
八十四條第一項前段、第一百八十五條之四、第四十一條第一項前段，罰金罰鍰提高
標準條例第一條前段、第二條，判決如主文。
本案經檢察官戊○○到庭執行職務
中      華      民      國    九十      年      十      月      四      日
                                      臺灣臺北地方法院交通法庭
                                          法  官  葉  建  廷
右正本證明與原本無異。
如不服本判決，應於判決送達後十日內向本院提出上訴狀(應抄附繕本)。告訴人
或被害人如對於本判決不服者，應具備理由請求檢察官上訴，其上訴期間之計算
係以檢察官收受判決正本之日期為準。
                                          書記官    許婉如
中      華      民      國    九十      年      十      月      四      日
附錄本案論罪科刑法條全文：
中華民國刑法第二百八十四條：
因過失傷害人者，處六月以下有期徒刑、拘役或五百元以下罰金，致重傷者，處一年
以下有期徒刑、拘役或五百元以下罰金。
從事業務之人，因業務上之過失傷害人者，處一年以下有期徒刑，拘役或一千元以下
罰金，致重傷者，處三年以下有期徒刑、拘役或二千元以下罰金。
中華民國刑法第一百八十五條之四：
駕駛動力交通工具肇事，致人死傷而逃逸者，處六月以上五年以下有期徒刑。


司法院資訊處製作；財團法人民間司法改革基金會備份。
